【裁判字號】    97,訴,1573
【裁判日期】    970611
【裁判案由】    偽造有價證券等
【裁判全文】
臺灣板橋地方法院刑事判決              97年度訴字第1573號
公  訴  人  臺灣板橋地方法院檢察署檢察官
被      告  乙○○
                    現於臺灣臺北看守所羈押中
指定辯護人  本院公設辯護人  丙○○
上列被告因偽造有價證券等案件，經檢察官提起公訴（97年度偵
字第8908號、97年度偵緝字第699號），本院判決如下：
    主  文
乙○○意圖供行使之用，而偽造有價證券，處有期徒刑壹年捌月
，偽造之支票號碼ＨＫ0000000號、票載發票日為民國九
十四年十月十五日、金額為新臺幣壹萬元之支票壹紙沒收。又侵
占離本人持有物，處罰金新臺幣伍仟元，罰金如易服勞役，以新
臺幣壹仟元折算壹日。
    事  實
一、乙○○於民國91年間因違反毒品危害防制條例案件，經國防
    部高等軍事法院判處有期徒刑3 年10月確定，入獄執行後，
    於94年1 月24日假釋出獄付保護管束，於94年10月22日保護
    管束期滿執行完畢，詎其仍不知戒慎，明知真實姓名年籍不
    詳自稱「張家偉」之成年男子所交付，支票號碼HK0000000
    號、發票人林月霞、付款人花蓮區中小企業商業銀行板橋分
    行，金額欄、發票日欄當時仍未填載之空白支票1 紙，係來
    路不明之贓物（該空白支票係林月霞所有，於94年10月10日
    23時15分許，在臺北縣板橋市○○○路○ 段4 巷口遭搶奪）
    ，且自己並無權利以林月霞之名義簽發該支票，竟基於收受
    贓物及意圖供行使之用而偽造有價證券之犯意，於保護管束
    屆滿前之94年9 月底至10月初間某日，在臺北縣板橋市○○
    路○ 段當時居所收受該空白支票後，旋於94年10月初某日，
    在其上開居所內，於該空白支票之金額欄上填寫「新臺幣壹
    萬元整」、「10,000」；發票日欄上填寫「94年10月15日」
    ；受款欄上填寫「陳佩佳」，以此方式冒用林月霞名義完成
    上開支票之偽造。並於其後之1 、2 日間某日，在臺北縣板
    橋市○○路○ 段臺電南區營運前，持交不知情之友人邱雍詒
    抵償債務。嗣邱雍詒將上開支票交予不知情之其母林邱鄭玉
    珍調現，而邱鄭玉珍於屆期提示上開支票時，因該紙支票業
    經林月霞掛失止付，不獲付款，始為警循線查悉上情。
二、乙○○另於97年3 月5 日20時許，在臺北縣板橋市○○路○
    段50巷「大都會網咖」內拾獲脫離所有人甲○○持有之安泰
    商業銀行信用卡2 張、花旗銀行信用卡1 張及健保卡1 張、
    印章1 顆（上開物品係被害人甲○○於97年3 月4 日10時40
    分許，在臺北市中山區○○○路與民生東路口遭搶奪），竟
    意圖為自己不法之所有，未將前開信用卡、健保卡及印章交
    與警察機關處理，而將之侵占入己。嗣於97年3 月6 日23時
    50分許，在臺北縣板橋市○○路132 巷口，因案遭通緝為警
    查獲時，在其身上搜扣上開健保卡1 張、印章1 顆、安泰商
    業銀行信用卡2 張、花旗銀行信用卡1 張等物，始悉上情。
三、案經臺灣板橋地方法院檢察署檢察官簽分及臺北縣政府警察
    局板橋分局報請臺灣板橋地方法院檢察署檢察官偵查後起訴
    。
    理  由
一、前揭犯罪事實，業據被告乙○○於警詢、偵查及本院審理時
    均坦承不諱，核與證人陳佩佳、邱雍詒、邱鄭玉珍、林月霞
    及甲○○分別偵查中所指訴之情節相符，並有票號HK000000
    0 號支票影本、退票理由單、遺失票據申報書、票據掛失止
    付通知書、掛失止付票據提示人資料查報表影本各一紙及證
    人甲○○具領之贓物認領保管1 紙附卷可資佐證，足徵被告
    之上開自白與事實相符。本件事證明確，被告犯行洵堪認定
    ，應予依法論科。
二、刑法修正後本案法律適用之說明：被告為本判決事實欄一所
    載之行為後，刑法第33條、第47條、第49條、第55條等規定
    均業經修正，於94年2 月2 日經總統公布，並自95年7 月1
    日起施行（以下簡稱新刑法，修正前刑法簡稱舊刑法），茲
    說明本判決事實欄一所載行為之新舊刑法適用情形如下：
  (一)被告行為後，刑法第55條牽連犯之規定，業於94年2 月2 日
    修正公布刪除，並於95年7 月1 日施行，則被告之前揭犯行
    ，因行為後新法業已刪除牽連犯之規定，此刪除雖非屬犯罪
    構成要件之變更，但顯已影響行為人刑罰之法律效果，自屬
    法律有變更，而依新刑法既已刪除牽連犯之規定，則所犯上
    述數行為依數罪併罰之規定分論併罰，則依刑法第2 條第1
    項規定之「從舊從輕」原則，比較新、舊法結果，適用被告
    之行為時法律即舊刑法論以牽連犯，從一重罪處斷，較有利
    於被告。
  (二)關於累犯加重之規定，修正後刑法以5 年內「故意」再犯有
    期徒刑以上之罪者，始應論以累犯，第49條並刪除：「累犯
    之規定，於前所犯之罪依軍法受裁判者，不適用之」之規定
    ；修正後刑法對累犯之要件，已有限縮；新舊法就累犯之要
    件，既因此而有變動，自屬行為後法律有變更，亦非僅屬文
    字修正，亦應有新舊法比較適用之問題，因被告曾受軍法裁
    判，故新法未對被告較有利，應適用修正前刑法規定。
  (三)罰金刑最低數額部分：修正前刑法第33條第5 款原規定：「
    罰金：（銀元）1 元以上」，依現行法規所定貨幣單位折算
    新臺幣條例第2 條規定折算為新臺幣後，上開罰金刑之最低
    數額即為新臺幣3 元；而修正後刑法第33條第5 款則規定：
    「罰金：新臺幣1,000 元以上，以百元計算之」，即修正後
    之罰金刑最低數額，已提高為新臺幣1,000 元；比較新舊法
    之結果，修正後之規定，並未較有利於被告，惟被告所犯贓
    物、偽造有價證券等罪，其法定刑中罰金刑數額提高標準部
    分，依增訂刑法施行法第1 條之1 第1 項、第2 項前段規定
    提高後之數額，與原適用罰金罰鍰提高標準條例第1 條前段
    、現行法規所定貨幣單位折算新臺幣條例第2 條等規定提高
    並折算為新臺幣後之數額，兩者均屬相同，對於被告並無何
    有利或不利之影響，自不生新舊法比較適用之問題，應依一
    般法律適用之原則，直接適用增訂後之規定。
三、核被告如本判決事實欄一所載之行為，係犯刑法第349 條第
    1 項之收受贓物罪及同法第201 條第1 項之偽造之有價證券
    罪，其低度之行使偽造有價券行為應為偽造之高度行為所吸
    收，不復另論，而被告行使偽造有價證券，當然包含詐欺性
    質，亦不另論詐欺取財罪，又被告所犯收受贓物罪與偽造有
    價證券罪間，有方法結果之牽連關係，依修正前刑法第55條
    規定，為牽連犯，應從一重之偽造有價證券罪處斷；被告如
    本判決事實欄二所載之行為，係犯刑法第337 條侵占離本人
    持有物罪，該罪因與被告上開所犯偽造有價證券罪，犯意各
    別，行為亦殊，應分論併罰。查被告係因遭人催債，致一時
    失慮而犯前述偽造有價證券之罪，惟其偽造之有價證券面額
    僅1 萬元，情節非重，然所犯則為最輕本刑3 年以上有期徒
    刑之重罪，情輕法重，在客觀上足以引起一般同情，犯罪情
    狀顯可憫恕，即予宣告法定最低刑度仍嫌過重，爰就被告此
    部分犯行，依刑法第59條規定，酌量減輕其刑（按刑法第59
    條固亦於95年7 月1 日起修正施行，惟其修正後之條文，僅
    屬法院就刑之酌減審認標準見解之明文化，非屬法律之變更
    ，應依一般法律適用原則，適用裁判時法【最高法院95年第
    8 次刑事庭會議決議六、(一)、95年第21次刑事庭會議決議意
    旨參照】）。
四、爰審酌被告因缺錢償債，竟收受他人搶奪所得之空白支票後
    ，擅自以他人名義簽發面額1 萬元之支票交付他人之犯罪動
    機、侵占侵失物之價值及犯罪後坦承全部犯行態度良好，併
    其生活狀況、品行、智識程度等一切情狀，分別量處如主文
    所示之刑。偽造之支票1 張，應依刑法第205 條規定，不問
    屬於犯人與否，宣告沒收。至本件被告犯罪後，中華民國九
    十六年罪犯減刑條例雖業已制定，經總統於96年7 月4 日公
    布，同年月16日生效施行，且本件被告所犯本件偽造有價證
    券罪之犯罪時間係在96年4 月24日以前，然因所其上開所犯
    偽造有價證券罪，係該條例第3 條第1 項第15款所列之罪，
    且其上開宣告刑已逾有期徒刑1 年6 月之刑，核諸上開減刑
    條例規定，不合於減刑條件，故不予減刑，併予敘明。
據上論斷，應依刑事訴訟法第299 條第1 項前段，刑法第2 條第
1 項前段、第349 條第1 項、第201 條第1 項、第337 條、第20
5 條、（修正前）刑法第55條、第59條、第42條第3 項，刑法施
行法第1 條之1 ，判決如主文。
本案經檢察官楊大智到庭執行職務。
中    華    民    國    97    年    6    月    11     日
                  刑事第六庭  審判長法  官  高文淵
                                    法  官  林鈺琅
                                    法  官  古秋菊
以上正本證明與原本無異。
如不服本判決，應於收受送達後10日內向本院提出上訴書狀，其
未敘述上訴之理由者並得於提起上訴後20日內向本院補提理由書
。
                                    書記官  陳永訓
中    華    民    國    97    年    6     月    11    日
附錄本案論罪科刑法條全文：
刑法第201條第2項：
行使偽造之公債票、公司股票或其他有價證券，或意圖供行使之
用，而收集或交付於人者，處 1 年以上 7 年以下有期徒刑，得
併科3,000元以下罰金。


司法院資訊處製作；財團法人民間司法改革基金會備份。
